【裁判字號】    99,交訴緝,1
【裁判日期】    991029
【裁判案由】    偽造文書等
【裁判全文】
臺灣臺北地方法院刑事判決             99年度交訴緝字第1號
公  訴  人  臺灣臺北地方法院檢察署檢察官
被      告  甲○○
上列被告因偽造文書案件，經檢察官提起公訴（99年度偵字第10
14 號）及移請併案審理（併辦案號：99年度偵字第3780號），
被告於本院準備程序中就被訴事實為有罪之陳述，經告知簡式審
判程序之旨，並聽取公訴人及被告之意見後，本院合議庭認為適
宜由受命法官獨任進行簡式審判程序而裁定改由受命法官獨任進
行簡式審判程序審理，判決如下：
    主  文
甲○○犯不能安全駕駛動力交通工具罪，處有期徒刑肆月，如易
科罰金，以新臺幣壹仟元折算壹日。又犯行使偽造私文書罪，處
有期徒刑肆月，如易科罰金，以新臺幣壹仟元折算壹日；如附表
所示偽造之「甘余水」署押拾參枚及指印貳拾貳枚均沒收。應執
行有期徒刑陸月，如易科罰金，以新臺幣壹仟元折算壹日；如附
表所示偽造之「甘余水」署押拾參枚及指印貳拾貳枚均沒收。
    事  實
一、甲○○明知其於民國98年11月1 日下午2 時許起，在臺北縣
    新店市○○路144 號，與友人對酌，飲用酒類後，其反應趨
    緩，已達不能安全駕駛動力交通工具之程度，竟仍執意騎乘
    其胞兄甘余水所有之車號BWL-960 號重型機車自上址起駛。
    嗣於同日下午6 時30分許，行經臺北縣新店市○○路○ 段24
    9 號時，為警攔檢，當場測得其呼氣所含酒精濃度高達每公
    升0.72毫克。
二、詎甲○○為掩飾其通緝犯身分及脫免刑責，竟基於行使偽造
    私文書之單一犯意，冒用甘余水之姓名、年籍、住址等資料
    受檢，並於同日晚間8 時15分許，在臺北縣政府警察局新店
    分局交通分隊接受員警詢問時，接續於不予解送報告書、警
    詢筆錄、口卡片、執行拘提逮捕告知本人通知書、執行拘提
    逮捕告知親友通知書、權利告知書、夜間偵訊同意書、酒後
    時間確認單、酒精濃度測試值表、生理協調平衡檢測紀錄卡
    、委託書等文件上偽造「甘余水」之署名兼捺指印（文件名
    稱、欄位、偽造之署押均詳如附表所示），表示確認、收受
    或同意各該文件書據，並交還員警收執存卷而行使之，均足
    以生損害於甘余水、臺北縣政府警察局新店分局、監理機關
    對於交通違規事件處理之正確性及司法機關對甘余水身分辨
    識之正確性與刑事偵查、裁判之正確行使。嗣因內政部警政
    署刑事警察局鑑定、比對指紋結果，發現與甲○○之指紋卡
    相符，始悉上情。
三、案經臺灣臺北地方法院檢察署檢察官自動檢舉偵查起訴。
    理  由
一、被告甲○○所犯為死刑、無刑徒刑或最輕本刑為3 年以上有
    期徒刑以外之罪，其於準備程序中就被訴事實為有罪之陳述
    ，經法官告知簡式審判程序之旨，並聽取公訴人之意見後，
    依刑事訴訟法第273 條之1 第1 項規定，裁定由受命法官獨
    任進行簡式審判程序，合先敘明。
二、上開事實，業據被告於本院審理時坦承不諱（見院二卷第12
    頁背面），核與證人甘余水於警詢、偵查中之證述相符（見
    偵一卷第29頁；偵二卷第7 、8 頁）；復有不予解送報告書
    、警詢筆錄、口卡片、執行拘提逮捕告知本人通知書、執行
    拘提逮捕告知親友通知書、權利告知書、夜間偵訊同意書、
    酒後時間確認單、酒精濃度測試值表、生理協調平衡檢測紀
    錄卡、委託書等件存卷可查（見偵一卷第5 、6 、9 至11、
    13至20、23頁）；且上揭指紋卡按捺之指紋，經送內政部警
    政署刑事警察局電腦比對之結果，與該局檔存被告指紋卡之
    指紋相符，有該局98年10月18日刑紋字第0980175726號函及
    指紋卡片2 份附卷可佐（見偵二卷第4 至6 頁）。綜合上述
    各節相互佐證，被告之自白核與事實相符，應堪採信，是本
    案事證明確，被告之犯行堪以認定，應予依法論科。
三、按警局所製作之逮捕通知書、權利告知書，其上若備有「收
    受人簽章欄」，由形式上觀察，於該欄內簽名及捺指印，即
    足表示由該姓名之人收受斯項通知書、告知書之證明，是若
    有冒名而為之者，即應成立偽造私文書罪；倘警局所製作之
    逮捕通知書、權利告知書，其上僅備有「被通知（告知）人
    簽章欄」，則在該等欄位下簽名及捺指印時，僅處於受通知
    （告知）者之地位，尚不能表示其係有製作何種文書之意思
    及曾為何項意思表示，故若有冒名而為之者，應認成立偽造
    署押罪( 最高法院91年度臺非字第295 號判決意旨可資參照
    ) 。是核被告犯罪事實二所為，係犯刑法第216 條、第210
    條之行使偽造私文書罪。被告於如附表所示各文書上偽造署
    押之行為，均係基於同一逃避拘捕及處罰之目的，並係由被
    告基於一個行為決意所為，侵害之法益相同，各行為之獨立
    性極為薄弱，依一般社會健全觀念，在時間差距上，難以強
    行分開，應視為數個舉動之接續施行，合為包括之一行為予
    以評價，屬接續犯；而被告各次偽造署押之行為均係偽造私
    文書之階段行為，其偽造私文書後復持以行使，其偽造私文
    書之低度行為亦應為行使之高度行為所吸收，不另論罪。又
    檢察官併案之事實與已起訴之事實相同，為同一事實，本院
    自應併予審理。再被告於酒後吐氣之酒精濃度已達每公升0.
    72毫克，仍駕駛上開重型機車，核其此部分所為，係犯刑法
    第185 條之3 服用酒類不能安全駕駛動力交通工具而駕駛罪
    。其所犯上開2 罪間，犯意各別，行為互殊，應分論併罰。
    爰審酌被告前有2 次酒後駕車前科，有臺灣高等法院被告前
    案紀錄表在卷可稽，猶不知謹慎其行，明知酒精成分對人之
    意識能力具有不良影響，酒後駕車對一般往來之公眾及駕駛
    人自身皆具有高度危險性，既漠視自身安危及罔顧公眾安全
    ，於服用酒類，已處於不能安全駕駛動力交通工具之狀態，
    仍駕駛重型機車，對交通安全所生之危害甚鉅；且於遭警攔
    查後，復出於一時僥倖心理而冒用他人名義之犯罪動機，及
    因此損及真正名義人甘余水之權益，並害及監理機關處理交
    通違規案件之正確性及司法機關對刑事偵查、裁判之正確行
    使，所為實有不該；惟念其犯後坦承犯行，態度良好等一切
    情狀，爰分別處如主文所示之刑，並定其應執行之刑，及均
    諭知易科罰金之折算標準。末查，扣案如附表所示偽造「甘
    余水」署押13枚及指印22枚，不問屬於犯人與否，均應依刑
    法第219 條之規定予以宣告沒收之。
據上論斷，應依刑事訴訟法第273 條之1 第1 項、第284 條之1
、第299 條第1 項前段，刑法第185 條之3 、第216 條、第210
條、第51條第5 款、第41條第1 項前段、第219 條，刑法施行法
第1 條之1 ，判決如主文。
本案經檢察官呂朝章到庭執行職務。
中    華    民    國    99    年    10    月    29    日
                  交通法庭  法  官  羅立德
以上正本證明與原本無異。
如不服本判決應於收受送達後10日內向本院提出上訴書狀，並應
敘述具體理由；其未敘述上訴理由者，應於上訴期間屆滿後20日
內向本院補提理由書（均須按他造當事人之人數附繕）「切勿逕
送上級法院」。
                            書記官  鄭淑丰
中    華    民    國    99    年    10    月    29    日
附表：
┌─┬─────┬─────┬────────┬────────┐
│編│ 文件名稱 │  欄位    │   偽造之署押   │      出處      │
│號│          │          │                │                │
├─┼─────┼─────┼────────┼────────┤
│ 1│不予解送報│空白處    │署押1枚、指印1枚│98年度偵字第2708│
│  │告書      │          │                │9 卷第5 、6 頁  │
├─┼─────┼─────┼────────┼────────┤
│ 2│警詢筆錄  │受詢問人欄│署押2 枚、指印6 │同上卷第9 至11  │
│  │          │、空白處  │枚              │頁              │
├─┼─────┼─────┼────────┼────────┤
│ 3│口卡片    │空白處    │署押1 枚、指印1 │同上卷第13頁    │
│  │          │          │枚              │                │
├─┼─────┼─────┼────────┼────────┤
│ 4│執行拘提逮│被通知人姓│署押1 枚、指印2 │同上卷第14頁    │
│  │補告知本人│名欄、被通│枚              │                │
│  │通知書    │知人簽名捺│                │                │
│  │          │印欄      │                │                │
├─┼─────┼─────┼────────┼────────┤
│ 5│執行拘提逮│被通知人簽│署押1 枚、指印1 │同上卷第15頁    │
│  │補告知親友│名捺印欄  │枚              │                │
│  │通知書    │          │                │                │
├─┼─────┼─────┼────────┼────────┤
│ 6│權利告知書│被告知人欄│署押1 枚、指印1 │同上卷第16頁    │
│  │          │          │枚              │                │
├─┼─────┼─────┼────────┼────────┤
│ 7│夜間偵訊同│受訊人欄  │署押1 枚、指印1 │同上卷第17頁    │
│  │意書      │          │枚              │                │
├─┼─────┼─────┼────────┼────────┤
│ 8│酒後時間確│受稽查人簽│署押2 枚、指印2 │同上卷第18頁    │
│  │認單本    │章欄      │枚              │                │
├─┼─────┼─────┼────────┼────────┤
│ 9│酒精測定紀│被測人欄、│署押1 枚、指印5 │同上卷第19頁    │
│  │錄表      │空白處    │枚              │                │
├─┼─────┼─────┼────────┼────────┤
│  │生理協調平│受測人員簽│署押1 枚、指印1 │同上卷第20頁    │
│10│衡檢測紀錄│名捺印欄  │枚              │                │
│  │卡        │          │                │                │
├─┼─────┼─────┼────────┼────────┤
│11│委託書    │委託人欄  │署押1 枚、指印1 │同上卷第23頁    │
│  │          │          │枚              │                │
└─┴─────┴─────┴────────┴────────┘
附錄本案論罪科刑法條全文：
刑法第185條之3：
服用毒品、麻醉藥品、酒類或其他相類之物，不能安全駕駛動力
交通工具而駕駛者，處1年以下有期徒刑、拘役或科或併科15 萬
元以下罰金。
刑法第210條：
偽造、變造私文書，足以生損害於公眾或他人者，處5年以下有
期徒刑。
刑法第216條：
行使第210條至第215條之文書者，依偽造、變造文書或登載不實
事項或使登載不實事項之規定處斷。

司法院資訊處製作；財團法人民間司法改革基金會備份。
